【裁判字號】    98,財管,54
【裁判日期】    980828
【裁判案由】    指定遺產管理人
【裁判全文】
臺灣臺南地方法院民事裁定              98年度財管字第54號
聲  請  人  中國信託商業銀行股份有限公司
法定代理人  麥克迪諾馬
上列聲請人聲請指定遺產管理人事件，本院裁定如下：
    主      文
選任財政部國有財產局臺灣南區辦事處臺南分處為被繼承人甲○
○之遺產管理人。
聲請程序費用新臺幣壹仟元由被繼承人甲○○之遺產負擔。
    理      由
一、按繼承人均拋棄其繼承權者，準用關於無人承認繼承之規定
    ，民法第1176條第6項定有明文。又繼承開始時，繼承人之
    有無不明，而不能依民法第1177條選定遺產管理人時，得由
    利害關係人聲請法院選任之。民法第1178條第2項亦定有明
    文。
二、本件聲請意旨略以：被繼承人甲○○（男，民國10年1月6日
    生，身分證統一編號：Ｚ000000000號，生前最後住所：臺南
    市○○區○○路1段101號）與聲請人間存有債權債務關係，
    因被繼承人已於96年4月21日死亡，其名下雖有土地，惟其
    繼承人均已拋棄繼承在案，致聲請人無法實現債權，爰聲請
    指定被繼承人甲○○之遺產管理人，以利對其遺產進行強制
    執行等語。
三、經查，聲請人主張之上開事實，業據其提出借款契約影本、
    本票影本、行政院金融監督管理委員會函影本、除戶謄本、
    本院98年5月5日南院龍家家96繼字第1052號函影本為證，並
    經本院依職權調閱本院96年度繼字第1024、1052、1156號拋
    棄繼承案卷查核屬實，自堪信聲請人之主張為真實。又被繼
    承人甲○○之繼承人均已聲明拋棄繼承權，且未準用民法第
    1177條規定選定遺產管理人，聲請人既為被繼承人之債權人
    ，則其以利害關係人之身分聲請選任被繼承人甲○○之遺產
    管理人，核與上開規定並無不合，應予准許。
四、按公示催告期限屆滿，無繼承人承認繼承時，其遺產於清償
    債權，並交付遺贈物後，如有剩餘，歸屬國庫；又按非公用
    國有財產以財政部國有財產局為管理機關，民法第1185條、
    國有財產法第12條分別定有明文。查，本件被繼承人甲○○
    之繼承人皆已拋棄繼承權，且未準用民法第1177條之規定選
    定遺產管理人，足徵渠等對被繼承人甲○○遺產之處置已漠
    不關心，而被繼承人甲○○之遺產，倘於無人承認繼承時，
    將於清償債權，交付遺贈物後，歸屬國庫，是為使被繼承人
    甲○○遺產之處置順利進行，並考量遺產管理之專業性與公
    平性，本院認選任財政部國有財產局臺灣南區辦事處臺南分
    處為被繼承人甲○○之遺產管理人為適當。
五、依非訟事件法第24條第1項、第157條，裁定如主文。
中    華    民    國    98    年    8     月    28    日
                        家事法庭法  官  林育幟
以上為正本係照原本作成。
如對本裁定抗告須於裁定送達後10日內向本院提出抗告狀，並應
繳納抗告費新臺幣1000元。
中    華    民    國    98    年    8     月    28    日
                                書記官  陳世明


司法院資訊處製作；財團法人民間司法改革基金會備份。
